臺灣士林地方法院刑事裁定　　　　　　　　　　　　　九十一年度聲判字第二五號
　　聲　請　人　乙○○
　　代　理　人　薛松雨律師
　　　　　　　　林鳳秋律師
　　被　　　告　甲○○
右列聲請人因告訴被告傷害案件，不服臺灣高等法院檢察署檢察長中華民國九十一年
六月三日駁回再議之處分（九十一年度上聲議字第六九四號），聲請交付審判，本院
裁定如左：
    主  文
聲請駁回。
    理  由
一、按告訴人不服上級法院檢察署檢察長或檢察總長認再議為無理由而駁回之處分者
    ，得於接受處分書後十日內委任律師提出理由狀，向該管第一審法院聲請交付審
    判。法院認為交付審判之聲請不合法或無理由者，應駁回之。刑事訴訟法第二百
    五十八條之一、第二百五十八條之三第二項前段，分別定有明文。
二、本件聲請人乙○○以被告甲○○涉犯刑法傷害罪嫌，向臺灣士林地方法院檢察署
    檢察官提出告訴，經該檢察署檢察官於民國九十一年三月二十五日，以九十年度
    偵字第六八九一號為不起訴處分後，聲請人不服而聲請再議，經臺灣高等法院檢
    察署（下稱高檢署）檢察長於九十一年六月三日，以九十一年度上聲議字第六九
    四號處分書，以聲請再議為無理由而駁回。
三、聲請交付審判意旨略以：
   (一)高檢署處分書記載證人鄭志偉之證詞，由其「我出來後，他們就沒有吵架了」
     一語觀之，聲請人與被告先前是否於客廳爭吵？如何爭吵？聲請人是否遭到被
     告毆打？證人鄭志偉根本未曾見聞；雙方進入房間後，是否再度發生爭吵？乃
     至被告有無毆打告訴人？證人鄭志偉亦稱「我沒有看到」，顯見鄭志偉於雙方
     是否在客廳爭吵，乃至於進入房間後有無爭吵等情，均未親自見聞，既未親自
     見聞爭吵經過，其證述與聲請人指訴之犯罪事實，並無關連，被告所供是否實
     在，即無從相互佐證，自不得以其證詞，推翻聲請人之指訴。本件不起訴處分
     書、再議處分書以證人鄭志偉之證詞，認聲請人之指訴不足採信，其對證據之
     取捨，顯已違反關連性法則，有違背證據法則之違法。
   (二)高檢署處分書另以「證人林玉鳳、柯秀英縱均到場證述九十年之春假，鄭志明
     有返家之情，亦因與待證事實無涉，原檢察官未再傳訊，並無違法失當」云云
     ，惟證人鄭志明確曾於本件案發後之春假，回返家中，證人林玉鳳、柯秀英均
     可證明上情，若傳訊該二人到庭，自可明瞭，從而可知證人鄭志明之證述並非
     實情，純係迴護被告虛構之詞，不足採信，亦可證明聲請人指稱鄭志明於春假
     返家為聲請人包紮傷口一事，確屬實情。此項證據方法，攸關證人鄭志明證述
     之可信度及其證詞之證明力，與待證事實至關重要，高檢署處分書竟以「與待
     證事項無涉」一語，未予調查，即予草率駁回，顯有違法失當之處。又原檢察
     官於傳訊證人鄭志明、鄭志偉到庭時，並未通知聲請人到場，於嗣後之偵查期
     日中，亦未提示證人之證述內容或告以要旨，俾便聲請人表示意見，檢驗其證
     述之真偽，即為不起訴處分，其踐行之訴訟程序，除有違法不當外，聲請人更
     因此之故，致未能及時聲請傳訊證人林玉鳳到庭，亦無從及時就鄭志明是否於
     春假返家之事實，訊問柯秀英，以彈劾鄭志明不實之證述。
   (三)又高檢署處分書已明確指摘原檢察官引據被告及鄭志偉之陳述，因未經專門知
     識之人驗斷，有所不當。既有不當，自應再向專門知識之人加以查證傷勢之成
     因，以判斷是否係遭他人毆打所致，若是自可證明被告有毆打聲請人，或向醫
     療機關調取病歷，與驗傷單內容加以比對，並查詢驗傷單內之傷勢成因，自可
     明瞭聲請人之傷勢，是否係遭被告毆打所致。另卷內尚有其他積極證據，如聲
     請人對被告犯行之指訴，聲請人提出本案驗傷單，及聲請人先前多次遭到被告
     毆打之驗傷單等事證，均足以佐證被告之傷害犯行。
四、本件聲請人乙○○雖以前揭理由認被告甲○○涉有刑法傷害之罪嫌，而向本院聲
    請交付審判。惟查：
  (一)按新修正刑事訴訟法第二百五十八條之一規定告訴人得向法院聲請交付審判，係
    新增對於「檢察官不起訴或緩起訴裁量權」制衡之一種外部監督機制，法院僅就
    檢察官所為不起訴或緩起訴之處分是否正確加以審查，以防止檢察機關濫權，依
    此立法精神，同法第二百五十八條第三項規定法院審查聲請交付審判案件時「得
    為必要之調查」，其調查證據之範圍，自應以偵查中曾顯現之證據為限；而同法
    第二百六十條對於不起訴處分已確定或緩起訴處分期滿未經撤銷者得再行起訴之
    規定，其立法理由說明該條所謂不起訴處分已確定者，包括「聲請法院交付審判
    復經駁回者」之情形在內，是前述「得為必要之調查」，其調查證據範圍，更應
    以偵查中曾顯現之證據為限，不得就告訴人新提出之證據再為調查，亦不得蒐集
    偵查卷以外之證據，否則，將與刑事訴訟法第二百六十條之再行起訴規定，混淆
    不清，亦將使法院兼任檢察官而有回復「糾問制度」之虞；且法院裁定交付審判
    ，即如同檢察官提起公訴使案件進入審判程序，是法院裁定交付審判之前提，必
    須偵查卷內所存證據已符合刑事訴訟法第二百五十一條第一項規定「足認被告有
    犯罪嫌疑」檢察官應提起公訴之情形，亦即該案件已經跨越起訴門檻，否則，縱
    或法院對於檢察官所認定之基礎事實有不同判斷，但如該案件仍須另行蒐證偵查
    始能判斷應否交付審判者，因交付審判審查制度並無如同再議救濟制度得為發回
    原檢察官續行偵查之設計，法院仍應依同法第二百五十八條之三第二項前段規定
    ，以聲請無理由裁定駁回，合先敘明。
  (二)本件高檢署處分書認為，被告否認傷害犯行，辯稱：當天早上起床後，伊因聲請
    人出門不肯帶手機乙事，與之在客廳發生爭吵，嗣因次子鄭志偉開門看情況，雙
    方即停止爭執，伊並回房換衣服出門，絕未出手毆打聲請人等語。另據在場唯一
    證人即聲請人請求傳喚之子鄭志偉於原檢察官訊問時證稱：「（九十年三月二十
    五日上午發生吵架後，有無進入主臥室？）我出來後，他們就沒有吵架了，後來
    我爸走進他的房間，我媽追了進去，他們的房門沒有關上，我看見我父親坐在床
    邊，我媽站在床前」、「（後來發生何事？）我都沒有看到，通常我們出來，他
    們就不會再吵了」，證人鄭志明證稱：「（有無看過爸爸打媽媽？）沒有」、「
    （九十年三月二十五日有無在家？）沒有」、「（三月二十五日之後的假期，有
    無回家？）沒有」、「（三月二十五日以後回家時，有無看到媽媽受傷？）沒特
    別注意」、「（媽媽有無告訴你三月二十五日被爸爸打？）沒有」、「（對本案
    有無補充意見？）我聽弟弟說，羅陳瓊妹開庭時，說我幫媽媽包紮，但根本沒有
    這回事」等語，均與聲請人指訴之情不相符。另聲請人雖提出診斷證明書，據以
    為被毆受傷之證據云云，惟該診斷證明書形式上僅只證明聲請人於驗傷時有診斷
    證明書所記載之傷勢，因無佐證資為憑據，尚難據此即認係被告毆打所致，聲請
    人片面指訴因乏積極事證資為佐證，尚難據為不利被告之唯一認定，應認被告傷
    害罪嫌不足。至原檢察官引據被告及證人鄭志偉供述聲請人之傷，可能係打針所
    致之情，因未經具專門知識之人驗斷，原檢察官據以引用，固有不當，然被告及
    證人鄭志偉前開陳述，縱有不實，然仍無法據以為不利被告之唯一認定，又證人
    林玉鳳、柯秀英縱均到場證述九十年之春假，鄭志明有返家之情，亦因與待證事
    實無涉，原檢察官未再傳訊，並無違法失當，另縱如聲請人再議意旨所稱，其先
    前曾遭被告毆打之紀錄云云，如果屬實，雖得供參酌，但不得採為有罪之唯一證
    據。
  (三)本院依職權調閱前開偵查卷宗，依其內容所示，臺灣士林地方法院檢察署所為不
    起訴處分書及高檢署聲請再議處分書，已就聲請人於偵查時提出之告訴理由予以
    斟酌，詳予調查偵查卷內所存證據，並詳加論述所憑證據及其認定之理由。證人
    鄭志偉（七十一年一月十八日生）證述：九十年三月二十五日當天，伊未看到被
    告有毆打聲請人情事，未看見聲請人有受傷，事後聲請人亦未告知被打之事，聲
    請人亦陳稱案發時鄭志偉在家，但他沒有聽到等語明確，足見證人鄭志偉並未見
    聞聲請人所謂傷害犯行，又證人鄭志明（六十七年十二月十八日生）證稱：九十
    年三月二十五日後之假期，伊並未回家，未幫聲請人包紮傷口，而聲請人亦未告
    知三月間遭被告毆打之事，證人鄭志偉、鄭志明均為聲請人與被告之子，家庭成
    員相處二十餘年，並無特殊恩怨，衡情應無曲意迴護任何一方之偏頗可言，且渠
    等均係成年人，亦無遭人誘導而為不實證述之虞，是證人鄭志偉、鄭志明二人證
    言均堪採信。另依證人羅陳瓊妹、柯秀英之證述，彼等僅係聽聞聲請人陳述遭先
    生毆打情事而已，並非直接目擊被告確實毆傷聲請人，其證詞自難執為不利於被
    告之認定。又依聲請人所提出本案驗傷診斷書所載，充其量係證明受診斷之人受
    有如其上所述之傷害，惟並無法僅以該紙診斷書即知何人為下手傷害之人，此亦
    為一般人所共知，至聲請人提出先前多紙驗傷證明書，縱或屬實，亦無法作為被
    告確有本案傷害行為之佐證。原處分所載證據取捨及事實認定之理由，並無違背
    經驗法則或論理法則之情事，是原檢察官及高檢署檢察長以被告犯罪嫌疑不足，
    分別予以不起訴處分及駁回再議之聲請，認事用法，並無不當，本件被告罪嫌由
    卷內資料判斷，自仍未達於起訴之門檻甚明。
  (四)聲請人雖另指摘：原檢察官及高檢署應調取聲請人之病歷、將本次傷勢送請具有
    專門知識之人鑑定且應再傳訊證人林玉鳳等事項，惟交付審判制度並非偵查作為
    之延伸，聲請人上開主張既屬原偵查卷證以外之蒐證作為，依前揭說明，本院審
    查中無從逕予發動偵查作為。又交付審判之准許即如同提起公訴進入審判程序，
    本件聲請人所指摘應調查事項而未調查之情形，在未經調查之前，仍無從認定聲
    請人所告訴之事實真相如何，有多少可信度，從表面審查，本院認為仍不足以動
    搖原處分書所作不起訴之判斷，依現有證據所能證明被告所涉嫌疑尚不足以跨過
    起訴之門檻。是依前揭說明，本件聲請人聲請交付審判，為無理由，自應予以駁
    回。
五、依刑事訴訟法第二百五十八條之三第二項前段，裁定如主文。
中      華      民      國    九十一    年      十二    月    三十一    日
                                    臺灣士林地方法院刑事第四庭
                                        審判長法  官  謝  靜  恒
                                              法  官  吳  祚  丞
                                              法  官  黃  潔  茹
右正本證明與原本無異。
本件不得抗告。
                                              書記官  柳  瑞  宗
中      華      民      國    九十二    年      一      月     十四     日
